【裁判字號】    98,訴易,22
【裁判日期】    980610
【裁判案由】    侵權行為損害賠償
【裁判全文】
臺灣高等法院民事判決                  98年度訴易字第22號
原      告  乙○○
訴訟代理人  丁○○
原      告  己○○
            丙○○○
上二人共同
訴訟代理人  邱基祥律師
複 代 理人  丁○○
原      告  甲  ○
被      告  戊○○
上列當事人間侵權行為損害賠償事件，原告提起刑事附帶民事訴
訟，經本院刑事庭移送前來（96年度附民字第110號），本院於9
8年5月27日言詞辯論終結，判決如下：
    主      文
被告應給付原告乙○○新台幣貳拾貳萬元、原告己○○新台幣壹
拾壹萬元、原告丙○○○新台幣壹拾壹萬元，原告甲○新台幣柒
拾伍萬玖仟元及均自民國九十八年四月二十九日起至清償日止，
按年息百分之五計算之利息。
訴訟費用由被告負擔。
    事實及理由
一、被告經合法通知，未於言詞辯論期日到場，亦未提出書狀作
    何聲明或陳述， 核無民事訴訟法第386條各款所列事由，爰
    依原告之聲請，准由其一造辯論而為判決。
二、原告主張：被告與訴外人楊恭惠係兄弟，二人於民國86年間
    見未上市（櫃）股票地下盤商交易熱絡，且相關證券交易管
    理法令不周延，乃共同謀議以新臺幣（下同）數百萬元之資
    金將未上市（櫃）股票當作商品，以傳銷方式銷售，自87年
    4月間起， 以建金國際企業股份有限公司（下稱建金公司）
    名義從事未上市（櫃）股票銷售業務，被告並化名「分析師
    楊鑫」在報紙上刊登廣告，以建金證券國際企業股份有限公
    司首席分析師及免費送股王資訊等訊息招攬顧客。被告深諳
    商品銷售須取得顧客之青睞及建立顧客對於銷售者之信賴，
    另成立全球統一集團，在該集團下成立多家公司，各家公司
    設備、裝潢均十分豪華，使顧客誤認全球統一集團資本雄厚
    ，有多家關係企業共同經營，復陸續於87年10、11月間，在
    建金公司設址之台北市○○○路○段1之1號12樓外之5樓、7
    樓、10樓成立多家公司，並拓展據點至桃園、臺中、高雄等
    地。又被告為取得未上市（櫃）股票販售，乃在各大媒體刊
    登「全球統一集團為國內最專業之證券投資公司及最專業輔
    導上市上櫃股票承銷機構」、「擁有數十位分析師、五位會
    計師及幕後龐大證券商，可提供企業資金，輔導企業上市、
    上櫃，取得社會資金，邁向國際化、企業化之水準」等廣告
    ，誘使亟需資金週轉之未上市（櫃）公司與之簽訂股票承銷
    合作契約書，甚或以低價蒐購財務困難之公司股權，以達其
    經營未上市（櫃）股票買賣業務之目的。另被告為運用媒體
    宣傳所販賣之未上市（櫃）股票，除在各報紙刊登廣告及在
    無線電視臺播放廣告外，並發行首都時報、全球金融報及產
    業特別報導，均偽以客觀報導方式（非廣告方式）宣傳未上
    市（櫃）股票如飛中電腦股份有限公司（下稱飛中公司）、
    玄國環保股份有限公司（下稱玄國公司）、直春企業股份有
    限公司（下稱直春公司）、紐鋒工業股份有限公司（下稱紐
    鋒公司）、巨科科技股份有限公司（下稱巨科公司）等之投
    資價值，及在黃金衛視、趙太生活臺、臺北生活臺、臺北TV
    台、CaSa、國會衛視、華夏等有線電視頻道播出「二十一世
    紀全球股民開講」、「股市致富」、「跨世紀理財贏家」等
    節目，或由被告及集團內部人員偽稱為分析師、各大公司高
    級主管或專業人員，或由未上市（櫃）公司負責人、總經理
    為來賓，公開在節目中以誇大不實之內容（詳如刑事判決所
    載）促銷該集團所銷售之未上市（櫃）股票，暨製播錄影帶
    供不知情之投資者及業務人員觀看，以達其促銷目的。被告
    上開行為已違反證券交易法第18條第1項、第22條第1項、第
    3項 、第44條第1項及刑法第340條常業詐欺罪，業經本院95
    年度上重更(一)字第89號刑事判決被告共同以犯詐欺取財罪為
    常業，處有期徒刑6年，併科罰金500萬元，罰金如易股勞役
    ，以罰金總額與6個月之日數比例折算確定。 原告均因被告
    上開常業詐欺行為，誤信上開公司前景良好、獲利能力甚佳
    、即將上市上櫃，原告丙○○○、己○○遂分別向全球統一
    集團購買飛中公司股票各13萬元，原告乙○○向全球統一集
    團購買飛中公司股票28萬元，原告甲○向全球統一集團購買
    玄國公司股票14萬元、直春公司股票25萬5,000元、 紐鋒公
    司股票3萬6,000元、飛中公司股票31萬元、巨科公司股票3
    萬8,000元，合計77萬9,000元。茲因上開公司均已遭廢止或
    解散，致原告受有購買上開公司股票之損害。爰依侵權行為
    之法則，求為命被告應依序給付原告丙○○○、己○○、乙
    ○○、甲○11萬元、11萬元、22萬元及75萬9,000元， 及均
    自98年4月29日起至清償日止， 按年息百分之五計算之利息
    。
三、原告主張之上開事實，業據提出股票、財政部台北市國稅局
    年度證券交易稅一般代徵稅額繳款書及股東（股權）申購書
    為證（本院訴易字卷第85-90、94-102頁）， 且被告明知飛
    中公司、玄國公司、直春公司、鈕鋒公司、巨科公司等均營
    運不佳、年年虧損、財務狀況惡劣及短期內無法申請上櫃或
    上市交易等情，竟製作各該公司準備上櫃上市計畫書，並以
    虛偽不實之訊息及詐欺之方法（詳如刑事判決所載）促銷全
    球統一集團所銷售之各該公司未上市（櫃）股票，及將之公
    布於該集團所發行之首都時報、全球金融報及產業特別報導
    ，致原告等人誤信各該公司均前景良好、獲利能力甚佳及即
    將上市上櫃，而極具投資價值，遂分別投入資金購買各該公
    司未上市（櫃）股票， 被告因此所犯刑法第340條常業詐欺
    罪及違反證券交易法第18條第1項、 第22條第1項、第3項、
    第44條第1項規定，業經刑事法院判處有期徒刑6年，併科罰
    金500萬元，罰金如易服勞役，以罰金總額與6個月之日數比
    例折算確定，亦有本院95年度上重更(一)字第89號刑事判決可
    稽（本院訴易字卷第3-62頁），堪認原告之主張為真實。茲
    因飛中公司、直春公司、巨科公司現均已廢止，鈕鋒公司已
    解散，有各該公司登記資料查詢可考（本院訴易字卷第116-
    120頁）， 致原告受有購買各該公司未上市（櫃）股票之損
    害，且原告所受損害與被告上開行為間有相當因果關係，是
    原告丙○○○、己○○、乙○○、甲○分別請求被告賠償11
    萬元、11萬元、22萬元、75萬9,000元，應屬有據。
四、從而，原告依侵權行為之法則，請求被告依序給付原告丙○
    ○○、己○○、乙○○、甲○11萬元、11萬元、22萬元、75
    萬9,000元，及均自98年4月29日起至清償日止，按年息百分
    之五計算之利息，自屬應予准許。
五、本件其餘未經援用之證據，經本院斟酌後，認為不足以影響
    本判決之結果，自無逐一詳予論駁之必要，併此敘明。
六、據上論結，本件原告之訴為有理由，依民事訴訟法第78條、
    第463條、第385條第1項前段，判決如主文。
中    華    民    國    98    年    6     月    10    日
                    民事第十二庭
                        審判長法  官  陳駿璧
                              法  官  陳邦豪
                              法  官  王麗莉
正本係照原本作成。
不得上訴。
中    華    民    國    98    年    6     月    11    日
                              書記官  顧倪淑貞


司法院資訊處製作；財團法人民間司法改革基金會備份。
